【裁判字號】    95,訴,663
【裁判日期】    981030
【裁判案由】    損害賠償
【裁判全文】
臺灣新竹地方法院民事判決               95年度訴字第663號
原      告  癸○○
訴訟代理人  苗繼業律師
            吳世敏律師
被      告  太平洋房屋仲介股份有限公司
法定代理人  庚○○
訴訟代理人  壬○○
            乙○○
被      告  黎一鳴
                        巷9號.
            丙○○
            丁○○
                        政事務所）
上列當事人間損害賠償事件，本院於民國98年10月2日辯論終結
，判決如下：
    主  文
被告黎一鳴應給付原告新臺幣陸拾萬元，及自民國九十五年十月
二十四日起至清償日止，按年息百分之五計算之利息；被告丁○○應給付原告新臺幣陸拾萬元，及自民國九十六年三月二十日起
至清償日止，按年息百分之五計算之利息。任何一方給付後，他
方即免給付義務。
被告黎一鳴應給付原告新臺幣陸拾萬元，及自民國九十五年十月
二十四日起至清償日止，按年息百分之五計算之利息；被告丙○○應給付原告新臺幣陸拾萬元，及自民國九十五年十月二十三日
起至清償日止，按年息百分之五計算之利息。任何一方給付後，
他方即免給付義務。
原告其餘之訴駁回。
訴訟費用由被告黎一鳴負擔百分之三十四，由被告丙○○、丁○○各負擔百分之十六；餘由原告負擔。
本判決第一項、第二項於原告各以新臺幣貳拾萬元供擔保後，得
假執行。
原告其餘假執行之聲請駁回。
    事實及理由
甲、程序部分：
一、按訴狀送達後，原告不得將原訴變更或追加他訴，但請求之
    基礎事實同一或僅係擴張或減縮應受判決事項之聲明者，不
    在此限，民事訴訟法第255條第1項第2款、第3款定有明文。
    本件原告雖數度變更聲明，惟最後仍以96年1月4日準備書一
    狀所載之聲明為準，其請求之基礎事實均同一，應予准許。
    另原告確定其聲明如96年1月4日準備書一狀所載後，就訴之
    聲明第一項關於請求被告太平洋房屋仲介股份有限公司（以
    下簡稱被告太平洋房屋）給付新臺幣（下同）27萬元，及自
    93年7月27日起至清償日止，按年息百分之5計算之利息之聲
    明，於98年10月2日言詞辯論筆錄變更為被告太平洋房屋應
    給付原告23萬元及前開利息，核屬減縮應受判決事項之聲明
    ，與上開規定相符，自應准許。
二、本件被告黎一鳴、丙○○、丁○○經合法通知，未於言詞辯
    論期日到場，核無民事訴訟法第386條各款所列情形，爰依
    原告聲請，由其一造辯論而為判決。
乙、實體部分：
壹、原告方面：
一、原告於民國93年7月初經由被告太平洋房屋園區直營店（下
    稱被告太平洋房屋）業務員彭春憲之介紹，各以585萬元之
    價格，分別向被告丙○○、丁○○（共同代理人為被告黎一
    鳴）買受其所有坐落新竹縣竹北市縣○段70地號應有部分各
    十萬分之8934之土地及同段730 、731 建號建物，即門牌號
    碼新竹縣竹北市縣○○路135 巷32號4 樓及5 樓房屋（以下
    簡稱系爭房地）含A4、A5車位，並分別登記於訴外人甲○○
    、辛○○名下，且依約給付被告太平洋房屋共計23萬元之仲
    介報酬。嗣原告於94年4 月23日將系爭五樓房地含A5車位以
    692 萬元轉賣第三人陳信銨後，陳信銨竟遭該大樓管理人戊○○禁止停放車輛，戊○○稱如欲停放車輛須另行給付每月
    停車管理費1,500 元，及系爭房屋之地下室僅有二停車位，
    五樓並無附有停車位云云。原告再向戊○○確認，始知原告
    向被告丙○○、丁○○所購買之系爭房地並未附有停車位。
二、原告得依民法第571條規定、第179條規定，訴請被告太平洋
    房屋返還房屋仲介費用23萬元，及自93年7月27日起至清償
    日止之利息：
(一)按「居間人違反其對於委託人之義務，而為利於委託人之相
    對人之行為，或違反誠實及信用方法，由相對人收受利益者
    ，不得向委託人請求報酬及償還費用。」「無法律上之原因
    受利益，致他方受損害者，應返還其利益；雖有法律上之原
    因，而其後已不存在者，亦同。」民法第571條及第179條分
    別定有明文。查被告太平洋房屋為專業房屋仲介公司，本有
    依據其專業知識，為買方委託人詳實調查屋況並告知之義務
    ，因而若有違反此一義務，即屬有違誠信原則，因而不得請
    求居間報酬，此觀之最高法院84年度台上字第1064號及臺灣
    高等法院93年度上易字第630 號民事判決即可明瞭。
(二)被告太平洋房屋於調查本件停車位情形時，僅聽信賣方委託
    人黎一鳴之陳述，卻從未依照目前房屋仲介實務，向相關政
    府機關就黎一鳴之陳述為適當之查證，或要求黎一鳴提出丙○○、丁○○與前手盧秀珠間之買賣契約予以證實，顯有居
    間人違反其對於委託人之義務，而為利於委託人之相對人之
    行為之事實，是依據民法第571條之規定，被告太平洋房屋
    不得向原告請求報酬及償還費用。被告太平洋房屋未盡調查
    義務，錯誤告知原告所購之房屋附有A4及A5車位，使原告誤
    信，被告太平洋房屋並因此從出賣人即被告黎一鳴、丙○○
    及丁○○處獲取利益，此部分依據前揭判決意旨，顯然已該
    當民法第571條規定，被告太平洋房屋自無收取居間報酬佣
    金之權利，因而在被告太平洋房屋取得之居間報酬佣金根本
    無法律上之依據下，自屬不當得利。
(三)被告太平洋房屋取得原告交付之仲介服務費23萬元之法律上
    原因既已不存在，原告訴請其返還前述已受領之服務費，及
    自受領時起之利息，自有理由。
三、依據共同侵權行為之法律關係，被告太平洋房屋與被告黎一
    鳴、丙○○應連帶給付原告100萬元，另被告太平洋房屋與
    被告黎一鳴、丁○○應連帶給付原告60萬元：
(一)被告丙○○、丁○○及黎一鳴應負擔侵權行為損害賠償之責
    任：被告丙○○及丁○○係出售系爭房地予原告之人，被告
    黎一鳴係代理被告丙○○、丁○○與原告簽訂系爭房地買賣
    契約之人，渠等與原告洽談系爭房地之買賣契約時，明知或
    因重大過失不知系爭房地無使用A4、A5停車位之專用權利，
    更無A4、A5停車位之所有權，竟向被告太平洋房屋及原告告
    知有專用之權利，另被告黎一鳴既明知其非系爭房地所屬大
    樓之主任委員，仍故意向被告太平洋房屋為虛偽陳述，導致
    原告錯誤判斷而向被告丙○○、丁○○買受系爭房地，而受
    有損害，則原告依據民法第184條第1項之規定，請求被告丙○○、丁○○及黎一鳴負擔侵權行為損害賠償之責任，洵屬
    有理。
(二)按「數人共同不法侵害他人之權利者，連帶負損害賠償責任
    。」為民法第185條第1項所明定。本件被告太平洋房屋為一
    專業之房屋仲介公司，自有能力且應針對買賣標的物之現狀
    及出賣人所提供之資訊是否實在，詳盡調查，然卻未盡調查
    義務；且當初被告太平洋房屋提供給原告關於所欲購買之系
    爭房地廣告內容含有專屬車位A4、A5之不實資訊，此部分依
    據民法第184條第2項、台北地方法院86年度訴字第4211號判
    決及最高法院84年度台上字第1064號判決意旨，被告太平洋
    房屋自應負擔侵權行為之損害賠償責任。而被告丙○○、丁○○為買賣當事人，被告黎一鳴為前開二人之代理人，渠等
    提供錯誤資訊，欺騙原告購買之系爭房地有編號A4及A5之車
    位，自屬共同侵權行為。
(三)又系爭房地所在區域之車位行情約60萬元，原告因被告黎一
    鳴、丙○○、丁○○及太平洋房屋之共同侵權行為，導致原
    告就系爭房地須額外支出購買車位之費用各60萬元。另原告
    出售系爭五樓房地時，本可預期有車位下因車位價格上漲可
    賺取之40萬元落空，故原告就系爭五樓房地部分應可請求被
    告太平洋房屋、黎一鳴及丙○○連帶給付合計100萬元之損
    害賠償。
四、縱認被告丙○○、丁○○與被告太平洋房屋、黎一鳴不成立
    前述之共同侵權行為，被告丙○○、丁○○亦應負擔買賣契
    約之權利瑕疵擔保責任：
(一)按債權或其他權利之出賣人，應擔保其權利確係存在；又因
    可歸責於債務人之事由，致為不完全給付者，債權人得依關
    於給付遲延或給付不能之規定行使其權利，民法第350條及
    第227條分別定有明文，另系爭不動產買賣契約書第5條規定
    ：「賣方保證買賣標的物絕無任何產權不清或其他糾葛情事
    ，如有上述情事均由賣方負完全清理之責。」。
(二)被告丙○○、丁○○與原告簽立之買賣契約已載明系爭房地
    之買賣價金各585萬元係含購買A4、A5專屬車位之停車權利
    在內，且該停車位之使用並無需再另行支付停車費（參見標
    的物現狀說明書），然向原告買受5樓房地之陳信銨嗣後欲
    使用該等停車位時竟遭該大樓起造人戊○○阻止並要求需按
    月給付1,500元之停車位租賃費始能停車云云，迄今仍不得
    使用停車位；而被告丙○○、丁○○亦無法提出渠二人向前
    手即盧秀珠購得系爭房地之契約書，予以證明買受範圍確實
    有含停車位之無償使用，則原告訴請出賣人丙○○、丁○○
    應依照權利瑕疵擔保責任，分別賠償當地平面停車位之買賣
    價格60萬元，應屬合理。另原告將系爭五樓房地轉賣第三人
    陳信銨時，本可合理期待該房地在附有停車位之前提下可賺
    取轉售利潤（約40萬元），已因此落空，且目前原告又遭陳
    信銨以該房地無停車位為由扣款50萬元，則原告據以向系爭
    五樓房地之原出賣人即被告丙○○請求所失利益40萬元，亦
    有理由。
五、並聲明：
(一)被告太平洋房屋應給付原告23萬元，及自93年7月27日起至
    清償日止，按年息百分之5計算之利息。
(二)被告黎一鳴、丙○○及太平洋房屋應連帶給付原告100萬元
    ，及自93年10月5日起至清償日止，按年息百分之5計算之利
    息。
(三)被告黎一鳴、丁○○及太平洋房屋應連帶給付原告60萬元，
    及自93年10月5日起至清償日止，按年息百分之5計算之利息
    。
(四)原告願供擔保，請求准予假執行。
貳、被告方面：
一、被告太平洋房屋答辯意旨略謂：
(一)本件被告黎一鳴受其他被告丙○○及丁○○之委任，前於93
    年3月16日將系爭房地委由被告仲介銷售，雙方並簽訂專任
    委託契約書為憑。黎一鳴告稱系爭四樓房地所屬車位為編號
    A4、系爭五樓房地所屬車位為編號A5，被告即如實告知原告
    ，且於原告與被告丙○○、丁○○所簽訂之買賣契約書為相
    同之記載，被告從未告知原告車位屬於法定停車位，此參閱
    系爭房地之不動產買賣契約書其車位標示勾選「其他」，括
    號中則記載車位情況或無法得知者自行說明等內容即可明瞭
    。而依原告之陳述，可知其於被告之經紀人員帶看時，亦曾
    親見系爭房地之地下室現場確實存有A4及A5二個車位，足認
    被告對原告所為之告知及買賣契約書內容與現狀並無出入。
(二)依民法第272條之規定，連帶債務之成立，如當事人無明文
    之約定，則須以法律有規定者為限。今原告主張被告等為促
    成交易共謀詐騙等節，認應該當民法第184條及第185 條之
    要件，則原告首先即應對要件之構成、損害之發生事實、計
    算之依據負舉證責任，而非以「合理之懷疑」為立論之基礎
    。然關於被告之從業人員與黎一鳴等被告共謀詐欺構成共同
    侵權行為等節，業經臺灣新竹地方法院檢察署分別以95年度
    偵字第2626號、95年度偵字第6077號及96年度偵字第185號
    不起訴處分書終結偵查在案，在在證明被告並無與黎一鳴等
    人共同詐欺原告之情形存在，原告既無法舉證以明其說，顯
    見被告太平洋房屋於本案並無任何單獨或共同之侵權行為存
    在。故原告要求被告太平洋房屋與黎一鳴等連帶賠償其損害
    云云，顯屬無據。
(三)至原告認被告違反民法第567條及第571條，而請求被告返還
    所給付之服務報酬計23萬元乙節，亦無理由。查原告於93年
    7 月29日經由被告居間仲介購買系爭房地前，除經由被告之
    從業人員多次帶看外，黎一鳴亦協同原告前往系爭房屋地下
    室帶看並介紹車位位置，原告親自確認無誤，而系爭房地之
    不動產買賣契約書上所記載之關於地下室車位部分的權利，
    其面積亦符合建築技術規則第60條：「停車空間及其應留設
    供汽車進出用之車道，規定如左：一、每輛停車位為寬2.5
    公尺，長6公尺……」則計算其面積為15平方公尺，約4.537
    5坪之面積；此觀96年3月27日證人己○○（即本案簽約代書
    ，有執業13年之經驗）於庭訊時證述系稱房屋之公共設施應
    有部分超過一般實務持有車位房屋公設之應有部分等情，即
    可知之。另原告自承系爭房屋裝璜期間，工人均可將車輛停
    放於車位上，足見系爭房地之不動產買賣契約書上所載之產
    權已如實移轉登記予原告無誤。直至94年5月底，系爭房地
    己交屋達7個多月，原告再將系爭五樓房地售予訴外人陳信
    銨，因第三人戊○○反悔出售車位予丙○○、丁○○，濫用
    其身兼起造人及多數區分所有權人地位恣意生事，始造成
    本件糾紛，實與已盡居間調查義務並已如實履行之被告太平
    洋房屋無涉，更遑論任何之賠償責任。
(四)又原告主張被告應賠償每個車位60萬元，二個共計120萬元
    ，並先聲稱損失因車位漲價之利益40萬元，卻仍未說明此項
    損害數額係如何計算而來，被告實不知其所指為何。更何況
    原告就其所提出之所失利益之原因，姑不論其見解是否正確
    ，然此部分係訴外人甲○○及陳信銨間之契約關係，自與原
    告無涉。由此可知原告之主張顯屬無據。況被告既無過失，
    則原告主張受有如何之損害亦無庸再論。
(五)為此，答辯聲明求為駁回原告之訴，如獲不利益判決，被告
    願供擔保免為假執行。
二、被告黎一鳴未於最後言詞辯論期日到場，據其於96年4月19
    日到場所為陳述略謂：
    被告黎一鳴代理丁○○、丙○○購買系爭房屋時，曾與系爭
    房屋起造人即前手盧秀珠之夫戊○○約定得使用A4、A5車位
    ，不用另外再付停車費，且口頭約定車位係包含在公設裡。
    戊○○並同意由被告黎一鳴在地下室劃定車位，以利丁○○
    、丙○○辦理貸款。戊○○並告稱車位位置可能會再變動，
    被告黎一鳴並已將車位位置會再變動之情轉知原告。被告黎
    一鳴於以丁○○、丙○○名義買受系爭房屋時，因戊○○在
    高雄工作，曾委請黎一鳴代管大樓事務，故於委託被告太平
    洋房屋時，曾表示自己為大樓管理人。原告買受系爭房屋之
    價款包含車位之使用權，且無庸再付停車費，不知何以戊○○又再向原告合夥人甲○○之買受人陳信銨收取停車費。
三、被告丙○○、丁○○均未於言詞辯論期日到場，亦未提出準
    備書狀作何聲明或陳述。
、本院之判斷：
一、本件行集中審理程序，經整理兩造不爭執之事項如下：
(一)原告於93年7月初經由被告太平洋房屋園區直營店業務員彭
    春憲之介紹，向被告黎一鳴所代理之被告丙○○、丁○○，
    購買被告丙○○、丁○○所有坐落新竹縣竹北市縣○段70
    地號土地及座落於其上之建物即門牌號碼為新竹縣竹北市縣
    ○○路135巷32號4樓及5樓之房地，而賣方亦由被告太平洋
    房屋負責仲介。
(二)系爭房地買賣價格均為585萬元，買賣標的包含地下室平面
    停車位使用權，車位標示為編號第A4及A5號車位。另該等標
    的物現況說明書內，第12項載明「有管理委員會或管理負責
    人，大樓管理費為每月一千元」；第14項載明「並無車位管
    理費」等語。
(三)系爭房地地下停車場之現場確實有標誌A4、A5之停車位。
(四)依據系爭房地之使用執照記載劃設之平面停車位計2個，至
    系爭A4及A5號車位並非使用執照所劃設之停車位，而係被告
    黎一鳴向訴外人戊○○購買系爭房地後所劃設之，該停車位
    所屬之地下樓層用途為防空避難室及停車場。
(五)被告太平洋房屋因本件房屋仲介案件已向原告收取仲介服務
    費230,000元，亦向被告丙○○、丁○○收取房地仲介佣金
    。
(六)系爭房地所在之公寓大廈迄今仍未設立管理委員會，亦未曾
    依法選任管理負責人。
(七)原告代理訴外人甲○○於94年4月23日經由第三人之仲介，
    以含車位共692萬元之價格，將系爭五樓房地售予訴外人陳
    信銨，並於94年5月底完成交屋。
二、經本院行爭點整理程序，整理兩造爭點如下：
(一)被告丁○○、丙○○是否未取得系爭A4、A5停車位之合法使
    用權利？其等將系爭房地售予原告時，是否存有系爭A4 、
    A5車位之權利瑕疵？
(二)被告黎一鳴代理被告丙○○、丁○○出售系爭房地予原告時
    ，是否知悉被告丙○○、丁○○從未取得使用系爭A4、A5停
    車位之合法使用權利，卻仍因故意或過失將不實之資訊記載
    於不動產買賣契約書中？
(三)被告太平洋房屋就本件房地買賣是否包含專屬車位A4、A5
    買賣一事，是否未盡查證義務？
(四)原告因系爭A4、A5停車位之權利瑕疵，實際所受之損害為何
    ？
三、被告丁○○、丙○○是否未取得系爭A4、A5停車位之合法使
    用權利？其等將系爭房地售予原告時，是否存有系爭A4、A5
    車位之權利瑕疵？
(一)本件被告丁○○、丙○○取得新竹縣竹北市縣○○路135巷
    32號4樓、5樓房屋時，係委由被告黎一鳴代向戊○○之妻盧
    秀珠買受，並於93年2 月12、13日辦畢所有權移轉登記，此
    有新竹縣竹北地政事務網路申領異動索引在卷可稽（卷二第
    250 頁、251 頁），且經證人戊○○到庭證稱：「（問：是
    否認識被告丙○○？）不認識，也沒有看過。」（卷二第26
    頁、30頁）。另被告黎一鳴於代理被告丁○○、丙○○向證
    人戊○○之妻盧秀珠買受系爭房屋時，並未包含系爭停車位
    ，業據證人戊○○到院證稱：「被告黎一鳴是我之前的住戶
    ，我從來沒有同意他們在我的地下室停車，也沒有同意他們
    買房子之後可以使用地下室的停車位，他們賣房子我也不知
    道。」、「車位就是使用者付費，我沒有請人幫我劃。被告
    黎向我租房子的時候沒有跟我租車位，他向我買房子的時候
    沒有約定停車位使用，當時黎先生向我租房子的時候沒有說
    要停車，我也沒有租車位給他，黎先生向我買房子時有說要
    用車位，要停車，我說車位不夠，他說要劃車位，我說要劃
    就給你劃，後來我不知道他有沒有劃。」、「（問：是否任
    何人都可以將車停入？）地下室當時有鐵捲門，進出要用遙
    控鎖，我沒有給黎先生遙控鎖，93、94年間有人撬壞，我有
    修過。黎先生在租房子與向我買房子間，我從來沒有同意他
    使用車位，他說要劃停車位後，我有同意他劃，我也不知道
    他是否有在地下室停過車。」、「我賣黎先生二戶共735 萬
    元。買賣時並沒有說公設內含有車位。」，而被告黎一鳴雖
    謂其代理被告丁○○、丙○○向戊○○之妻盧秀珠買受系爭
    房地時，有徵求戊○○同意，於地下室劃停車格，並約定得
    使用地下室編號A4、A5之停車位，停車位之權利包含於公設
    部分云云，惟未能提出買賣契約書供參，且於96年4 月19日
    後，即未再到庭，則被告黎一鳴主張其代理被告丁○○、丙○○向戊○○之妻盧秀珠購買系房地，包含約定使用之停車
    位云云，即乏依據，自無從採信。
(二)本件被告黎一鳴、丁○○、丙○○既無法證明系爭房屋確實
    附有A4、A5號停車位，於委託被告太平洋房屋出售系爭房地
    與原告時，竟未告知被告太平洋房屋與原告上開停車位約定
    使用之經過，致原告於93年10月1日取得系爭房地所有權，
    並於其合夥人甲○○94年6月23日移轉731建號建物及其坐落
    土地所有權與第三人陳信銨後，為戊○○禁止停車。被告黎
    一鳴自承出售與原告之系爭房地價金包含停車位使用權利之
    價金，且原告與丁○○、丙○○間之不動產買賣契約書復約
    定有停車位，則被告丁○○、丙○○對於原告及其合夥人後
    手嗣後無法使用停車位，自應負權利瑕疵擔保責任。
(三)按出賣人應擔保第三人就買賣之標的物，對於買受人不得主
    張任何權利。出賣人不履行第348條至第351條所定之義務者
    ，買受人得依關於債務不履行之規定，行使其權利。因可歸
    責於債務人之事由，致為不完全給付者，債權人得依關於給
    付遲延或給付不能之規定行使其權利。因不完全給付而生前
    項以外之損害者，債權人並得請求賠償。民法第349條、第
    353 條、第227條分別定有明文。本件被告丁○○、丙○○
    既係系爭房地之出賣人，而未能確保原告及其後手系爭A4、
    A5號停車位之使用權利，自應就原告此部分損失，負賠償之
    責。
四、被告黎一鳴代理被告丙○○、丁○○出售系爭房地予原告時
    ，是否知悉被告丙○○、丁○○從未取得使用系爭A4、A5停
    車位之合法使用權利，卻仍因故意或過失將不實之資訊記載
    於不動產買賣契約書中？
(一)系爭房地之買受及出賣，均係由被告黎一鳴代理被告丁○○
    、丙○○為之，乃兩造不爭之事實。本件被告黎一鳴於代理
    被告丁○○、丙○○向戊○○之妻盧秀珠買受系爭房地時，
    並未能取得戊○○、盧秀珠確有將系爭停車位一併出售之證
    明。被告黎一鳴雖於偵查中，聲請訊問證人即有限責任新竹
    第十信用合作社之貸款人員黃建華，欲證明其向戊○○之妻
    盧秀珠買受系爭房地時，確有與戊○○約定使用停車位。惟
    查，證人黃建華於偵查中證稱：「我有到住宅內部及地下室
    停車場看，當時停車場還沒有劃停車位，先到先停，當時我
    還建議他（按即黎一鳴）跟賣主說要畫出停車位。原先戊○○就以4樓、5樓跟我們銀行辦理抵押貸款，當時車位也是以
    先到先停方式，但是因為戊○○是地主，比較沒有日後爭議
    ，所以在轉給丙○○、丁○○時我才建議黎一鳴要戊○○劃
    出停車位。」「（問當初貸款時是否將停車位評估在裡面？
    ）並沒有評估特定停車位，而是將住戶的持分評估在裡面，
    本件徵信報告關於停車位是寫『有平面停車位，先到先停』
    。若有特定停車位，我們會寫成『機械（平面）停車位，編
    號』。」、「（問：該件貸款過程中有無與戊○○確認、5
    樓是否有停車位？）沒有，我印象中只有看前手資料，當時
    黎一鳴有告訴我他有買車位，所以我才建議他要將停車位劃
    出來，這樣才有保障。」（見臺灣新竹地方法院檢察署96年
    度偵緝字第185號卷宗第17頁及本院卷外放之上開訊問筆錄
    影本），足見偵查中有限責任新竹第十信用合作社員工黃建
    華係依照黎一鳴所述有購買停車位之情，而建議被告黎一鳴
    請戊○○將停車格劃出，並未實際知悉被告黎一鳴與戊○○
    間，有無買賣系爭停車位之使用權。另證人戊○○於上開偵
    查案件作證時，亦稱：「房客建議要畫出位置，我只有告訴
    他們可以停在那裡，那時房租是我在收。... 當時承租人都
    可以使用，不用繳費。... （賣出4、5樓）當時還沒有停車
    位不足要繳費的問題，後來黎一鳴打電話給我說，地下室停
    車位不是可以用嗎，我就說要使用者付費。」（見前引偵查
    卷第18頁），證人戊○○所證伊提供停車位給房客使用，原
    先沒有停車位不足之問題，故未收費，嗣後因停車位不足，
    乃開始向使用停車位之人收取停車費，而黎一鳴原為房客，
    乃第一個向原告購買房地之人，故黎一鳴有可能延續其擔任
    房客時得使用車位之習慣而停放車輛，但不代表其與戊○○
    間就系爭A4、A5停車位之使用權，已一併為買賣。
(二)被告黎鳴既未能舉證證明其就系爭停車位使用權確已與戊○○或其妻盧秀珠達成買賣合意，而於代被告丁○○、丙○○
    委託被告太平洋房屋出售系爭房地與原告時，竟以確有A4、
    A5停車位使用權之狀態而為委託及出售，並記載於不動產狀
    況說明書，未與戊○○確認無誤，方始出售，致原告因此受
    有嗣後不能停車之損害，自應認其以未經確定之停車位為出
    售，係不法侵害原告之權利。
五、被告太平洋房屋就本件房地買賣是否包含專屬車位A4、A5
    買賣一事，是否未盡查證義務？
(一)原告以被告太平洋公司違反民法第571條「居間人違反其對
    於委託人之義務而為利於委託人之相對人之行為，或違反誠
    實及信用方法，由相對人收受利益者，不得向委託人請求報
    酬及償還費用」，認被告太平洋房屋應依不當得利之法律關
    係返還原告所付仲介費用，並與被告黎一鳴、丁○○、丙○○共同負侵權行為之損害賠償責任，而連帶賠償原告之損害
    。此為被告太平洋公司所否認，並以該公司已盡調查之能事
    ，並無與被告黎一鳴、丁○○、丙○○等人共同侵權行為，
    亦無民法第571 條所列事由等語為辯。則本件自應審究被告
    太平洋房屋是否未盡查證義務，而應對原告負返還仲介費之
    責並與被告黎一鳴、丁○○、丙○○負共同侵權行為之連帶
    賠償責任。
(二)本件被告丁○○、丙○○與原告所訂定之不動產買賣契約書
    中，有關系爭停車位部分，係勾選其他（車位情況或無法得
    知者自行說明）欄位，而非勾選法定停車位、自行增設停車
    位、獎勵停車位，此有不動產買賣契約書在卷可憑（卷一第
    10頁），而被告丁○○、丙○○出售之系爭房地，其公共設
    施部分已達實務上得容納車位之坪數，亦據證人即本件承辦
    代書己○○到庭證稱：「這個案子有二個公共設施持分，壹
    個是六分之一，壹個是萬分之848，依照實務上通常有車位
    的公設持分面積都會超過五坪以上，這個地下室公設面積是
    有超過的。」，此外，依據原告所提系爭大樓各層現況一覽
    表（卷二第238頁）之記載，本件730、731建號於共用部分
    735建號之應有部分為萬分之848，相較於721至726建號建物
    之萬分之703，顯然較多，故依共用部分之登記情形判斷，
    亦難看出系爭房地未包含停車位之使用。被告太平洋公司既
    已依照共用部分之登記狀況而為查證，尚難謂被告太平洋公
    司未盡查證之責。
(三)另依證人黃建華於偵查中之證述可知，有限責任新竹第十信
    用合作社於辦理被告丁○○、丙○○以系爭房屋辦理抵押貸
    款之徵信業務時，證人黃建華曾親自到場查看，並曾查閱前
    手資料，而於徵信報告中註明「有平面停車位，先到先停。
    」。被告太平洋房屋於受代理被告丁○○、丙○○之黎一鳴
    委託後，曾帶原告至現場查看已劃有停車格之系爭房屋地下
    室，且原告於買得系爭房屋後，於93年10月至94年5 月間，
    其裝潢工人將汽車停於系爭車位上，並未受阻礙，均為原告
    所不爭執，則被告太平洋房屋於仲介系爭房屋之買賣時，應
    已對買賣當時被告黎一鳴、丁○○、丙○○得使用系爭停車
    位一節盡相當之調查義務。
(四)被告黎一鳴與證人戊○○或其妻盧秀珠間，就系爭房地之買
    賣究有無包含停車位尚未確定，被告黎一鳴即以系爭房地包
    含A4、A5停車位使用權委託出售系爭房地，而被告太平洋公
    司就被告黎一鳴於買賣當時確得使用系爭車位，且無庸付使
    用費亦已為適當之查證，自尚難以證人戊○○嗣後因停車之
    人較多，認須使用者付費而制止陳信銨停車，即認被告太平
    洋房屋於居間仲介本件買賣時，有違反其對原告之義務而為
    利於被告黎一鳴等人之行為，亦無從認為被告太平洋公司違
    反誠實及信用方法，由被告黎一鳴等人收受利益。原告主張
    被告太平洋公司依民法第571條規定不得向原告請求報酬及
    償還費用，並依不當得利之法律關係請求被告太平洋公司返
    還仲介費用23萬元及其利息，尚屬無從證明。
(五)本件被告丁○○、丙○○固應對原告負權利瑕疵擔保責任，
    惟因被告丁○○、丙○○自始未與原告有任何接觸，自亦無
    從對原告有何不法侵害行為，原告對被告丁○○、丙○○主
    張侵權行為損害賠償責任，即非有據，自無從採信。而被告
    太平洋房屋於本件買賣，僅係居間關係，對於不動產買賣契
    約書上停車位狀況之勾選，亦與實情相符，即應由出賣人自
    行說明車位狀況，應認並無任何因故意或過失不法侵害原告
    之情事。原告以被告太平洋房屋得要求賣方提出車位使用憑
    證、與前手間之買賣契約或向該公寓大樓之管理委員會詢問
    ，認被告太平洋公司未盡查證之責，應對原告負侵權行為損
    害賠償責任，並應返還仲介費23萬元云云，惟查，系爭停車
    位從未發行過停車憑證，此由證人戊○○、黃建華、被告黎
    一鳴於偵查及本院審理中所證，系爭房屋之地下室原無停車
    格之規劃，係黎一鳴為辦理貸款而徵求戊○○同意畫設，即
    可知之，且證人己○○亦證稱：「本件約時有做過口頭上與
    賣方經紀人與屋主確認，也問過屋主黎，他說並無文件證明
    。」（本院卷二第3 頁），另系爭公寓大樓並未成立管理委
    員會，則為兩造所不爭執，被告太平洋公司又何能向管理委
    員會查證？此外，被告黎一鳴代理被告丁○○、丙○○與證
    人戊○○或其妻之買賣契約，被告黎一鳴於民、刑事涉訟時
    從未提出，於仲介系爭房地買賣時，亦難期被告黎一鳴能提
    出，被告太平洋房屋既於本件不動產買賣契約之停車位狀況
    中勾選「其他」，由賣方自行說明之欄位，且就買賣當時被
    告黎一鳴等之使用車位狀況已為相當之調查，尚難謂其未盡
    調查之責而對原告有侵權行為之情事，故原告請求被告丁○○、丙○○、太平洋房屋應與被告黎一鳴連帶負侵權行為之
    損害賠償責任，核屬無據，自無從准許。
六、原告因系爭A4、A5停車位之權利瑕疵，實際所受之損害為何
    ？
(一)原告主張其以含平面車位之價格向被告丁○○、丙○○買受
    系爭車位，認受有每個車位60萬元之損失，此部分經本院囑
    託群益不動產估價師聯合事務所鑑定之結果，鑑定人認93年
    7月間730建號、731建號建物及其坐落土地之價格，若含停
    車位各為6,194,475元，若不含停車位則各為5,494,475元，
    至94年4月至6月間，上開不動產之價格，若含停車位各為
    6,778,013元，若不含停車位則各為6,078,013元，且認93年
    7月間之平面坡道停車位市價為60萬至80萬元，鑑定報告則
    以70萬元估算，以93年7月至94年4到6月間相較，鑑定人認
    車位之價格並無變動，此有群益不動產估價師聯合事務所出
    具之不動產估價報告書在卷可憑。故原告主張其因被告丁○○、丙○○給付標的物之權利瑕疵，及被告黎一鳴應負之損
    害賠償責任而受有損失，請求每個車位各以60萬元計算損害
    ，依鑑定報告之結果，尚屬合理，自應予准許。另被告丁○○、丙○○對原告所各應負之60萬元債務不履行損害賠償，
    與被告黎一鳴對原告應負之每一車位各60萬元侵權行為損害
    賠償責任間為不真正連帶關係，其一方給付後，他方免給付
    義務，原告認被告黎一鳴應與丁○○、丙○○負共同侵權行
    為之連帶賠償責任，亦無所據。
(二)至於原告請求被告丙○○、黎一鳴、太平洋房屋連帶給付A5
    停車位上漲可賺取之利潤40萬元部分，並未提出任何證據以
    為證明，原告請求就此部分送請群益不動產估價師聯合事務
    所鑑定，鑑定之結果，鑑定人認為93年7月間至94年4到6月
    間，停車位之價格並未上漲，則原告請求A5車位上漲可得賺
    取之利益40萬元，即非有據，自無從准許。
七、從而，本件原告對被告丁○○、丙○○依權利瑕疵、不完全
    給付之法律關係所為請求，於被告丁○○、丙○○應各給付
    原告60萬元，及自起訴狀繕本送達翌日（丁○○部分為96年
    3月20日；丙○○部分為95年10月23日）起至清償日止，按
    年息百分之5計算之利息，核屬有據。另原告對被告黎一鳴
    之請求，於被告黎一鳴應負侵權行為損害賠償責任，給付原
    告有關A4、A5停車位部分之損害賠償各60萬元，及自起訴狀
    繕本送達翌日即95年10月24日起至清償之日止，按年息百分
    之5計算之利息範圍內為有理由。被告丁○○就A4車位部分
    應負之債務不履行、權利瑕疵擔保責任60萬元，與被告黎一
    鳴就A4停車位所應負之侵權行為損害賠償責任60萬元間，為
    不真正連帶之法律關係，任何一方給付後，他方則免給付義
    務。而被告丙○○就A5車位部分應負之債務不履行、權利瑕
    疵擔保責任60萬元，與被告黎一鳴就A5停車位所應負之侵權
    行為損害賠償責任60萬元間，亦為不真正連帶之法律關係，
    任何一方給付後，他方則免給付義務。原告逾此部分之請求
    ，核屬無據，無從准許，均應予駁回。
八、原告陳明願供擔保，請准宣告假執行，於原告勝訴部分，核
    屬有據，爰分別酌定相當之金額准許之。就原告敗訴部分，
    假執行之聲請失所附麗，無從准許，應併予駁回。
九、本件為判決基礎之法律關係已臻明確，兩造其餘攻擊防禦方
    法及所為舉證，經審酌後，認均與判決結果不生影響，爰不
    一一論述。
十、據上論結，本件原告之訴為一部有理由，一部無理由，爰依
    民事訴訟法第385條第1項前段、第79條、第390條第2項，判
    決如主文。
中    華    民    國    98    年    10    月    30    日
                  民事第一庭    法      官  蔡孟芳
以上正本係照原本作成。
如對本判決上訴，須於判決送達後20日內向本院提出上訴狀。
中    華    民    國    98    年    10    月    30    日
                                書記官  李慧娟


司法院資訊處製作；財團法人民間司法改革基金會備份。
